臺灣臺南地方法院刑事判決　　　　　　　　　　　　　九十三年度訴字第五八五號
　　公　訴　人　臺灣台南地方法院檢察署檢察官
　　被　　　告　丁○○
　　指定辯護人　本院公設辯護人甲○○
右列被告因傷害致死案件，經檢察官提起公訴（九十三年度偵字第九一八號），本院
判決如左：
    主  文
丁○○傷害人之身體，因而致人於死，處有期徒刑肆年。
    事  實
一、丁○○與黃榮祥係舊識，二人於民國九十二年九月五日晚間十一時許，在臺南縣
    仁德鄉某釣蝦場相遇，乃相約至臺南縣仁德鄉○○○街八十八號五樓之四黃榮祥
    向友人戴永能借住處飲酒。二人在上址客廳內飲酒約至九十二年九月六日凌晨一
    時左右，因細故起口角，丁○○遂至上址廚房內，取出屋主戴永能所有水果刀，
    作勢欲刺黃榮祥，而黃榮祥酒酣耳熱之際，亦不甘示弱，遂拿起手邊紅色塑膠椅
    ，向丁○○挑釁稱：「你要殺我，來啊，你要殺就給你殺」等語。詎於同日凌晨
    一時三十分許，丁○○客觀上可預見腹部為人體要害，持刀械刺傷人體腹部稍有
    不甚可能導致傷者因大量出血而危及生命之嚴重結果，惟在爭執間，竟基於傷害
    之犯意，持手上水果刀朝黃榮祥右上腹部刺中一刀，造成黃榮祥右上腹部受有二
    點七公分乘一公分之穿刺傷，以及該傷口尾端受有一點二公分擦傷之傷害；丁○
    ○於刺傷黃榮祥後，因見黃榮祥傷口有緩緩流血現象，乃數度向黃榮祥表示要送
    其就醫，惟皆為黃榮祥所拒絕。嗣於同日凌晨一時四十分許，不知上情而業已就
    寢之屋主戴永能因聽聞屋內爭吵聲音甚大，遂由臥房外出至客廳察看，見黃榮祥
    腹部有一傷口緩緩出血，便表示要將黃榮祥送醫診治，然復為黃榮祥所拒絕，後
    戴永能因見黃榮祥受傷處並非大量出血，乃囑咐丁○○若有必要，應將黃榮祥送
    醫治療，隨即返回臥房休息。遲至同日凌晨二時許，丁○○見黃榮祥仍不肯就醫
    ，情急下乃再次喚醒戴永能，要求協助將黃榮祥送醫事宜，惟戴永能僅表示請丁
    ○○自行處理，即未再出房門予以理會；而黃榮祥於受傷後，繼續飲酒約數十分
    鐘後，約凌晨二點多時，即向丁○○表示疲睏，乃至上址另一臥房睡覺。丁○○
    則因主觀上未預見黃榮祥會發生死亡之結果，而未再堅持將黃榮祥送醫治療。嗣
    於九十二年九月六日上午九時許，丁○○酒醒後，至黃榮祥就寢之臥室察看，發
    現黃榮祥已無呼吸，丁○○乃立即向隔壁鄰居求助，囑託鄰人蔡怡君代為報警及
    呼叫救護車，丁○○則停留於案發現場，向據報前來尚不知何人犯案之警員自首
    ，惟黃榮祥因遭水果刀刺傷，已於醫護人員到達前之同日約上午三時至五時間（
    推斷死亡時間），即因大量出血導致低容積性休克死亡。
二、案經丁○○自首、被害人黃榮祥之胞兄丙○○告訴及臺灣臺南地方法院檢察署檢
    察官相驗後自動檢舉偵查起訴。
    理  由
一、訊據被告丁○○對於在前揭時、地因酒後與被害人黃榮祥發生口角，進而持前揭
    水果刀刺入被害人黃榮祥腹部，致被害人黃榮祥大量出血導致低容積性休克死亡
    之事實，迭於警詢、偵查及本院審理時坦承不諱（相驗卷第七頁至第八頁背面、
    相驗卷第五十三頁至五十五頁、本院九十三年六月三十日準備程序筆錄第四頁）
    ，核與證人戴永能、呂陳阿戀及告訴人丙○○指訴之情節大致相符。而被害人黃
    榮祥確因腹部遭被告刺傷，造成腹腔大量出血死亡，亦經臺灣臺南地方法院檢察
    署檢察官督同檢驗員相驗屍體明確，並經法醫師解剖屍體屬實，製有相驗筆錄、
    相驗屍體證明書各一份在卷可憑。又被害人黃榮祥之死因經法務部法醫研究所鑑
    定認為：造成被害人之死亡，為刀徑穿過五公分厚之腹壁，於大網膜上形成二乘
    一公分之割傷，造成中小型動脈斷離及腹腔出血一○○○毫升以上死亡，死亡方
    式是他殺。死者受傷之部位並非立即性大量出血死亡，而是慢慢流出，且被害人
    之褲子有大片血跡，也印證其出血速度之型態為坐姿或站姿所形成者，有該所九
    十二年十二月一日（九二）法醫所醫鑑字第一二七九七號鑑定書一份在卷足稽，
    是被害人確因遭被告丁○○刺傷後大量出血導致低容積性休克死亡之事實應可認
    定。
二、按刑法第二百七十七條第二項前段傷害致人於死之罪，係因犯罪致發生一定結果
    而加重其刑之加重結果犯，以行為人對於結果之發生「有預見之可能」為要件。
    而所謂能預見乃指客觀情形，即依一般人之知識經驗可得預見其發生死亡結果為
    已足，與主觀上有無預見之情形不同。即加重結果犯之成立，行為人對於結果之
    發生在客觀情形有預見之可能，即有適用。依一般人之知識經驗，人體腹部為身
    體之重要部位，其中血管密佈，且包覆肝、腎、脾、胰等維持人體生命正常機能
    之臟器，被告用以刺傷被害人之水果刀復為金屬製之銳利物品，以之刺入被害人
    腹部，無不造成他人傷害之結果；而刺入之部位、力度如稍有閃失偏差，即可能
    遂生前開重要器官壞滅或大量失血之結果，縱身強體壯之人亦難免有受傷致死之
    可能，是本件被告對黃榮祥之死亡結果發生，當有預見之可能無疑。
三、此外，並有現場勘查採證報告書、現場照片、現場圖、臺南縣警察局歸仁分局仁
    德分駐所刑事案件呈報單、扣案水果刀、檢體送驗記錄表、內政部警政署刑事警
    察局鑑驗書、採證報告書、一一九受理報案紀錄等資料附卷可佐，本件被告犯行
    明確，應予依法論科。
四、至告訴人丙○○認被告刺傷被害人黃榮祥是屬於殺人犯行，應非屬實：
I、被告與被害人乃十多年好友並無仇恨，該日是二人相約至戴永能住處飲酒作樂，
    此分經被告於本院庭訊、被害人胞兄丙○○於警詢、偵查時陳明在卷（本院九十
    三年六月三十日準備程序筆錄第三頁、相驗卷第九頁背面、相驗卷第二百一十四
    頁），是被告尚無置被害人於死之動機。
II、復觀以案發現場並無打鬥痕跡，被害人僅有一處刀傷，身體無其他拉扯傷痕等情
    ，足證被告顯無斷絕被害人生命之犯意。
III、參以證人戴永能於警詢、偵查中證述：「我叫黃榮祥去就醫，然後我並叫丁○○
    帶黃榮祥去就醫，但是黃榮祥不肯，然後我便再入臥房睡覺。」（相驗卷第十二
    頁）、「我那時看被害人的流血不是很嚴重，只是在傷口處有緩緩的流血，我就
    說要將被害人送醫，被害人堅持不肯，我就跟被告說如果有必要，要將被害人送
    醫。」（偵查卷第十二頁），呂陳阿戀證稱：「‧‧‧戴永能要丁○○看情形如
    何，該帶去給人家看，就帶去給人家看，然後戴永能就又回房間了‧‧‧」（相
    驗卷第七十三頁）、「我聽到戴永能說要帶被害人去就醫，也有聽到戴永能叫丁
    ○○帶死者去就醫。」（偵查卷第十八頁）等語，益證被告於刺傷被害人後，仍
    多次自行或要求戴永能將被害人送醫，果被告有殺害黃榮祥之意，斷無此舉。
五、核被告所為，係犯刑法第二百七十七條第二項前段之傷害致死罪。又被告犯罪後
    未被有偵查權之公務員或機關發覺其為犯嫌前，留在犯罪現場向到場處理之警員
    表明係其所為，自承犯行，進而接受裁判，業經被告於偵查時供述明確（偵查卷
    第十九頁），且與證人即戴永能鄰人蔡怡君之證詞（相驗卷第六十二頁）、臺南
    縣警察局歸仁分局歸南派出所員警戊○○所撰之報告書（九十三年十月十六日）
    互核相符，被告行為合乎自首之要件，應依刑法第六十二條前段減輕其刑。爰審
    酌被告並無前科，有台灣高等法院被告全國前案紀錄表一份在卷可考，素行尚稱
    良好，其於酒後因故與被害人發生爭吵，情緒一時失控致罹重典，且其僅有國小
    學歷、經濟狀況不好、其與被害人平日乃好友關係，雖未能與被害人家屬達成和
    解，但已於審理過程深表悔意等一切情狀，量處如主文所示之刑，以示懲儆。至
    被告所使用之水果刀一把，因係被告友人戴永能所有，業據戴永能供承在卷（偵
    查卷第十九頁），並非被告所有，與沒收條件不符，爰不予宣告沒收，附此敘明
    。
據上論斷，應依刑事訴訟法第二百九十九條第一項前段，刑法第二百七十七條第二項
前段，第六十二條前段，判決如主文。
本案經檢察官乙○○到庭執行職務。
中      華      民      國    九十三    年     十一     月     十六     日
                                臺灣臺南地方法院刑事第十庭
                                    審判長法  官  鄭 文 祺
                                          法  官  陳 欽 賢
                                          法  官  蔡 奇 秀
右正本證明與原本無異
如不服本判決，應於判決送達後十日內向本院提出上訴狀。
                                          書記官  尹 之 玲
中      華      民      國    九十三    年     十一     月     十六     日
附錄論罪科刑法條：
刑法第二百七十七條
傷害人之身體或健康者，處三年以下有期徒刑，拘役或一千元以下罰金。
犯前項之罪，因而致人於死者，處無期徒或七年以上有期徒刑，致重傷者，處三年以
上、十年以下有期徒刑。
